【裁判字號】    97,消債更,178
【裁判日期】    970709
【裁判案由】    更生事件
【裁判全文】
臺灣臺南地方法院民事裁定           97年度消債更字第178號
債  務  人  甲○○
上列當事人聲請消費者債務清理事件，本院裁定如下：
    主  文
債務人甲○○自民國九十七年七月九日十七時起開始更生程序。
    理  由
一、按債務人不能清償債務或有不能清償之虞，且無擔保或無優
    先權之債務總額未逾新臺幣（下同）1200萬元者，於法院裁
    定開始清算程序或宣告破產前，得向法院聲請更生。法院開
    始更生程序之裁定，應載明其年、月、日、時，並即時發生
    效力，消費者債務清理條例第3條、第42條第1項、第45條第
    1項定有明文。
二、本件債務人主張：債務人目前負債總額為3,276,355元，均
    為無擔保或無優先權之債務。債務人名下有現值11,440元之
    股票及機車1台，負債顯然超過資產甚多，已達不能清償債
    務或有不能清償之虞之程度。債務人曾於民國95年6月6日依
    照中華民國銀行公會會員辦理消費金融案件無擔保債務協商
    機制與各債權銀行成立協商，約定自95年7月起，分120期，
    按月於每月10日支付28,266元，至全部清償為止。債務人為
    專職家庭主婦，家庭生活費用及每月協商金額端賴配偶支出
    ，先前父親又意外受傷導致行動不便，需分擔母親生活負擔
    。以配偶每月薪資收入40,000元扣除家庭生活費用後已所剩
    無幾，致無法依約繳納協商金額，實有不可歸責於債務人之
    事由。債務人僅係一般消費者，並未從事營業，復未經法院
    裁定開始清算程序或宣告破產，爰向本院聲請更生等語。
三、債務人主張其目前為專職家庭主婦，並無收入，負債總額為
    3,276,355元，均為無擔保或無優先權之債務，名下有現值1
    1,440元之股票及機車1台。債務人曾於消費者債務清理條例
    施行前，與各債權銀行就無擔保債務成立協商，約定每月償
    還28,266元，共分120期。債務人僅係一般消費者，並未從
    事營業之事實，業據提出收入及財產狀況說明書、債務人清
    冊、債權人清冊、戶籍謄本、財政部台灣省南區國稅局94年
    、95年度綜合所得稅各類所得資料清單、財政部台灣省南區
    國稅局財產歸屬資料清單、勞工保險被保險人投保資料表、
    財團法人金融聯合徵信中心當事人查詢個人資料（信用報告
    ）回覆書、協議書、無擔保債務還款計畫為證，堪認債務人
    確已達不能清償債務或有不能清償之虞之程度。
四、按債務人對於金融機構因消費借貸、自用住宅借款、信用卡
    或現金卡契約而負債務，在聲請更生或清算前，應提出債權
    人清冊，以書面向最大債權金融機構請求協商債務清償方案
    ，並表明共同協商之意旨。債務人與金融機構協商成立者，
    不得聲請更生或清算。但因不可歸責於己之事由，致履行顯
    有重大困難者，不在此限，消費者債務清理條例第151條第1
    、5項定有明文。債務人雖曾於消費者債務清理條例施行前
    ，與各債權銀行就無擔保債務成立協商，約定每月償還28,2
    66元，共分120期，然債務人為專職家庭主婦，並無收入，
    無力支付其之前與各債權銀行就無擔保債務成立協商所約定
    每月應償還之28,266元。債務人主張其係因不可歸責於己之
    事由，致履行上開協議顯有重大困難，堪予採信。
五、綜上所述，債務人僅係一般消費者，並未從事營業，其已達
    不能清償債務或有不能清償之虞之程度，其中無擔保或無優
    先權之債務，在1200萬元以下，之前雖與各債權銀行達成協
    議，但因不可歸責於己之事由，致履行上開協議顯有重大困
    難，且未經法院裁定開始清算程序或宣告破產，又查無消費
    者債務清理條例第6條第3項、第8條或第46條各款所定駁回
    更生聲請之事由存在，則債務人聲請更生，應屬有據，爰裁
    定如主文。
中    華    民    國    97    年    7     月     9    日
              民事第二庭    法      官  蘇正賢
上為正本係照原本作成
本件不得抗告
本裁定已於97年7月9日17時公告。
中    華    民    國    97    年    7     月     9    日
                            書  記  官  陳美萍


司法院資訊處製作；財團法人民間司法改革基金會備份。
